臺灣高等法院刑事判決　　　　　　　　　　　　 　　九十三年度上易字第五二號
　　上　訴　人　臺灣台北地方法院檢察署檢察官
　　上　訴　人
　　即　被　告　己○○
　　　　　　　　乙○○
　　　　　　　　丙○○
　　　　　　　　Lauranc.
　　　　　　　　　　　　外僑居.
　　被　　　告　丁○○
　　右三人共同
　　選任辯護人　劉承慶律師
　　　　　　　　陳仲嶙律師
右上訴人因被告等傷害等案件，不服臺灣台北地方法院九十二年度易字第一五七八號
，中華民國九十二年十二月三日第一審判決（起訴案號：臺灣台北地方法院檢察署九
十二年度調偵字第三０九、三三六、三三七號），提起上訴，本院判決如左：
    主　文
上訴駁回。
    事  實
一、己○○、乙○○與丙○○、丁○○、Laurance Delorm Eyton（下稱甲○）為鄰
    許，在臺北市○○區○○街十三號三樓外公眾得出入之樓梯間，己○○基於公然
    侮辱之犯意、接續以「垃圾」、「白痴」、「廢物」、「白痴父母生白痴孩子」
    等詞侮辱丁○○與戊○○○三次；乙○○亦分別基於公然侮辱及恐嚇之犯意，以
    「他媽的」、「操你媽」等詞，接續侮罵丁○○與戊○○○三次；亦接續以「要
    殺死你們全家」等加害生命之事出言恐嚇三次，致丁○○與戊○○○心生畏懼。
    另於九十一年八月三十一日十二時五十分許，乙○○見其門口及樓梯間均有撕碎
    之英文報紙，樓梯間置有汽車故障三角板（下稱三角板）認屬四樓所有，乃撿拾
    地上報紙及三角板，並返家拿取膠帶沿三樓樓梯間牆壁往四樓黏貼碎報紙，適甲○、丙○○開門發現，因此發生爭執，甲○、丙○○即共同基於傷害人身體之犯
    意，乙○○亦基於傷害之故意，在四樓樓梯間之平台，互相毆打對方，致乙○○
    受有左右上下眼瞼皮下血腫各約六Ｘ四公分及五Ｘ六公分、右上臂三處皮下血腫
    各約一Ｘ二公分、上臂皮下血腫約一Ｘ一公分、右前臂皮下血腫約二Ｘ三公分、
    右大腿三處一Ｘ一公分皮下血腫、左小腿一Ｘ二公分皮下血腫及右背二處三Ｘ三
    公分皮下血腫等傷害；甲○受有頸部擦傷一處長約五公分、右上肢擦傷多處各長
    約一公分、一公分、二點五公分及右足背擦傷一處及右腋下、右上臂、右手肘挫
    傷等傷害；丙○○受有顏面淺創一Ｘ○‧五公分、右上肢淺創四Ｘ三公分三處、
    左上肢淺創三Ｘ○‧五公分、四Ｘ○‧五公分及顏面挫傷四Ｘ四公分等傷害。
二、案經乙○○、丁○○、戊○○○、丙○○及甲○訴由臺灣臺北地方法院檢察署檢
    察官暨臺北市政府警察局文山第二分局報請同署檢察官偵查起訴。
　　理  由
壹、有罪部分：
一、訊據上訴人即被告己○○、乙○○均矢口否認右揭犯行，己○○辯稱：我沒有說
    公然侮辱的話云云；乙○○辯稱：我沒有公然侮辱及恐嚇，是丙○○他們下來詢
    問水的問題，我先生就關門，丙○○所找的證人都是跟我家有債務上嫌隙之人，
    我沒有打人，是他們拿凶器打我。上訴人即被告甲○、丙○○承認傷害乙○○，
    丙○○辯稱：是乙○○帶汽車障礙牌上來打我，我是出於自衛﹔甲○則辯稱：我
    所有行為是出於自衛，要保護我的妻子云云。經查：
    (一)公然侮辱及恐嚇部分：右揭事實，業據告訴人丁○○、戊○○○、、丙○○、
      甲○等於警詢、原審偵審時指訴歷歷。證人李麗雲於原審偵審時證稱：「謝某
      說垃圾、白痴、白痴父母生白痴孩子，劉女說他媽的、殺死他全家死光光」（
      見九十二年度調偵字第三０九號偵查卷第十三頁）、「（九十一年六月十五日
      晚上）在戊○○○家，看到他們因為水的問題在爭執，我人在客廳，我聽到己○○、乙○○二人的聲音，從門縫中看到他們二人，可以確認是己○○、乙○○二人，他們上來敲門，罵三字經，乙○○罵他媽的，操你媽的，殺死你們全
      家死光光，己○○罵白痴、廢物、垃圾、白痴的父母生白痴的孩子。己○○他
      們一共上來罵三次，第一次、第二次是戊○○○開門，第三次是丙○○開門，
      丁○○還講不要跟他們吵」等語（見原審卷第一一三頁），證人董金標亦稱：
      「有聽到操你媽、殺死你全家是女生，男生有罵垃圾」（見九十二年度調偵字
      第三０九號偵查卷第十一頁）、「那時二樓二夫妻的聲音，就是庭上被告己○○、乙○○二人聲音，我聽到男的罵廢物、垃圾，女的罵操你的媽的，殺死你
      們全家」等語（見原審卷第一一五頁），互核一致，足證被告等辯解，顯係卸
      責之詞，不足採信。
    (二)傷害部分：
    　1.右揭傷害事實，業據被告甲○、丙○○於審理時自白不諱，核與告訴人乙○○指訴情節相符，復有乙○○臺北市立萬芳醫院（下稱萬芳醫院）診斷證明書
      一紙、國立臺灣大學醫學院附設醫院（下稱臺大醫院）診斷書二紙附卷可稽（
      見第二三五八二號偵查卷第十頁至第十二頁），被告等自白與事實相符，犯行
      洵堪認定，應依法論科。
　　　2.被告乙○○雖矢口否認傷害犯行，惟查，告訴人丙○○於原審審理時指稱：
　　　「我和甲○聽到門外有奇怪的聲音，我們就開門，一開門就看到乙○○站在三
　　　到四樓平台在貼碎報紙，還看到三角板在我們家門口地上，甲○就開口問她在
　　　做什麼，乙○○走上來我們家門口就先動手打我先生，乙○○手上有抓一個膠
　　　帶台，一手空著，我沒注意她用何手打我先生，打我先生肩膀。再來她就撿地
　　　上三角板打我先生，我看到我先生用手擋。我本來站在我先生身後，我跟著出
　　　來，把乙○○推開，她就打我，我們三人一陣混亂，打來打去」、「（問：乙○○是否全程一手持著膠台，一手拿三角板？）膠帶是全程，三角板是乙○○
　　　打到掉下來，被我檢起來，我又拿來打他，後來又掉了，又被乙○○撿到了，
　　　我們打來打去」等語（見原審卷第一二八頁、第一二九頁），告訴人甲○指稱
　　　：「當中午我聽到樓梯間有一些奇怪的聲音，我打開門。我一人站在門內往外
　　　看，看見乙○○拿著一些碎報紙在往牆上貼，乙○○站在三、四樓平台中間，
　　　用中文問他為何作奇奇怪怪的事，乙○○對我說『就是你』，我不知道什麼意
　  　思，然後乙○○又跑到我們門口出拳打我右手上臂，後來乙○○在地上撿起一
      條長條型的塑膠東西，用這個打我，我用手擋他，打到我的手臂，....丙○○
      聽到就出來站在我身邊，丙○○試著搶乙○○長條塑膠型東西，但這時掉在地
      上，乙○○就用拳頭往丙○○臉上打下去，造成丙○○眼鏡掉在地上，乙○○
      左手腕本來套著膠台拿起來，拿到右手，用膠台切割刀劃向我太太丙○○，我
      太太往後一退沒被劃到，我看到這個情形，我從地上撿丙○○的鞋子往乙○○
　　　身上打了二、三下，不大記得打哪個部位，乙○○向後轉把長條東西撿起來，
      繼續攻擊我。我岳父丁○○看到這個情形就衝上來，衝到四樓站在櫃子與乙○○中間，丁○○先看看我們二人是否受傷，等回過頭來，乙○○已到樓下」、
      「（問：乙○○有否拿膠台攻擊你？）沒有，是攻擊我太太丙○○」（見原審
      卷第一三０頁、第一三一頁）核與證人戊○○○所證：「聽到乙○○講英文It
      's you，並看到乙○○一手拿著汽車故障三腳架。一手拿著膠帶台打甲○，我
      看到甲○手臂上流血」（見原審卷第一三五頁）等語，相互符合，復有被告甲○、丙○○提出萬芳醫院診斷證明書各一紙附卷可稽（見第二三五八二號偵查
      卷弟弟五二頁至第五五頁），堪予採信，足證被告乙○○上開所辯，顯係卸責
      之詞，不足採信。
　　　3.至被告甲○、丙○○辯稱當時係基於自衛而反擊乙○○，惟查，本件傷害部
  　　分，係被告乙○○先以三角板打被告甲○，甲○以手臂抵擋中三角板掉落，被
      告丙○○拾起毆打被告乙○○，被告三人繼續互毆，已如前述，依當時客觀情
      狀，被告乙○○所持之三角板既已為被告丙○○拾起，其危害程度已然降低，
　　　被告丙○○反而拾起三角板攻擊乙○○，繼而三人互毆，致乙○○受有事實欄
      所示之傷害，此部分顯逾越正當防衛必要之程度，自不能據而主張正當防衛阻
      卻違法。
    (三)綜上，本件事證明確，被告己○○、乙○○、甲○、丙○○犯行，洵堪認定。
二、核被告己○○所為，係犯刑法第三百零九條第一項之公然侮辱罪；被告乙○○所
    為，係犯刑法第三百零九條第一項之公然侮辱罪、第三百零五條之恐嚇危害安全
    罪及第二百七十七條第一項之普通傷害罪，被告丙○○及甲○所為，均係犯刑法
    第二百七十七條第一項之普通傷害罪。被告己○○、乙○○分別基於單一犯意，
    密接實施公然侮辱、恐嚇安全之行為，均為接續犯，應僅分別論以一罪。被告丙○○及甲○二人間就傷害犯行，有犯意聯絡及行為分擔，應論以共同正犯。
    被告乙○○所犯上開三罪間，犯意各別，行為互殊，應予分論併罰。
三、原判決同此事實認定，依刑法第二百七十七條第一項、第三百零五條、第三百零
    九條第一項，罰金罰鍰提高標準條例第一條前段、第二條，審酌被告等犯罪之動
    機、目的、所受之刺激、手段、品行、智識程度、所生危害及犯罪後之態度等一
    切情狀，量處：被告己○○、乙○○公然侮辱人，各處罰金壹仟伍佰元，如易服
    勞役，均以佰元折算壹日；被害人乙○○又以加害生命之事，恐嚇他人致生危
    害於安全，處拘役肆拾日，如易科罰金，以佰元折算壹日，乙○○傷害人之身
    體，處有期徒刑貳月，如易科罰金，以佰元折算壹日；被告丙○○、甲○共同
    傷害人之身體，各處有期徒刑肆月，如易科罰金，均以佰元折算壹日。又以被
    告丙○○及甲○前未曾受有期徒刑以上刑之宣告，此有本院被告全國前案紀錄表
    各一紙附卷可稽，渠等因一時失慮，偶罹刑典，事後已坦承犯行，深具悔意，經
    此刑之宣告後，應知警惕而無再犯之虞，因認暫不執行其刑為當，爰均予以宣告
    緩刑二年。其認事用法，核無違誤，量刑亦屬妥適，檢察官上訴認原判決關於被
    告四人量刑過輕及不當，被告己○○、乙○○、丙○○、甲○上訴指摘原判決對
    其判刑部分不當，經核均無理由，應予駁回。
貳、無罪部分：
一、公訴意旨略以：丁○○於九十一年八月三十一日十二時五十分許，在上揭公寓樓
    梯間，見乙○○與甲○及丙○○互毆，亦基於共同傷害之犯意聯絡，自三、四樓
    樓梯間向上抓住乙○○之右大腿，阻止乙○○下樓，使甲○及丙○○繼續毆打乙○○，致乙○○受有左右上下眼瞼皮下血腫各約六Ｘ四公分及五Ｘ六公分、右上
    臂三處皮下血腫各約一Ｘ二公分、上臂皮下血腫約一Ｘ一公分、右前臂皮下血腫
    約二Ｘ三公分、右大腿三處一Ｘ一公分皮下血腫、左小腿一Ｘ二公分皮下血腫及
    右背二處三Ｘ三公分皮下血腫等傷害。因認丁○○亦共同涉有刑法第二百七十七
    條第一項傷害罪嫌。
二、按被告未經審判證明有罪確定前，推定其為無罪；又犯罪事實應依證據認定之，
    無證據不得認定其犯罪事實：又不能證明被告犯罪者，應諭知無罪之判決，刑事
    訴訟法第一百五十四條第一項、第二項及第三百零一條第一項分別定有明文。又
    被害人所述被害情形如無瑕疵可指，而就其他方面調查又與事實相符，其供述始
    足據為判決之基礎；且告訴人之告訴，係以使被告受刑事訴追為目的，是其陳述
    是否與事實相符，仍應調查其他證據以資審認（最高法院三十二年上字第六五七
    號、五十二年台上字第一三００號判例參照）。
三、公訴意旨認被告丁○○涉有傷害犯行，係以告訴人乙○○之指訴、臺大醫院診斷
    書及臺大醫院九十二年六月二十三日九十二校附醫祕字第九二００二０六００三
    號函（下稱臺大醫院函）為其主要論據。
四、訊據被告劉勳鴻堅決否認傷害犯行，辯稱：我沒有打乙○○等語。經查：告訴人
    乙○○固於原審偵審時證稱：「我有倒地爬起下樓梯二格，丁○○抓我右大腿，
    造成我受傷，是一隻手抓住我右大腿，讓我瘀傷，讓丙○○、甲○有機會繼續打
    我」、「我起來靠著樓梯扶手，下樓梯一、二格，看到丁○○站在三、四樓的平
    台通往四樓樓梯間，我摀著，想要衝下去，丁○○想要從下往上打我，並跨步上
    來抓我右腳，我要掙扎，因為他抓住我，丙○○、甲○這時也一直打我」（分見
    第三０九號偵查卷第九頁、原審卷第一二三頁）。惟查，證人丙○○於原審審理
    時證稱：我們三人一陣混亂，打來打去，打完後，我爸爸丁○○走上來我們家門
    口，站在乙○○與鞋櫃中間，乙○○從丁○○身後跑下去，我爸爸就查看我們受
    傷情形等語（見原審卷第一二八頁）。證人甲○證稱：我岳父丁○○從三樓到四
    樓中間平台看到這個情形就衝上來，衝到四樓站在鞋櫃與乙○○中間，丁○○先
    看看我們二人是否受傷，等回過頭來，乙○○已到樓下了等語（見原審卷第一三
    一頁）。證人謝景丞證稱：看到丁○○從三樓到四樓中間平台走到四樓平台，走
    到乙○○前面，我沒看到他們有任何講話與爭執，之後乙○○就走下去等語（見
    原審卷第一三三頁）。證人戊○○○證稱：我先生丁○○跑前面我跑後面，跑到
    三樓到四樓中間平台，我們都休息一下，看他們都沒打架了，看到乙○○站在謝
    景丞家這邊，甲○與丙○○腳都踩在自己家門上，丁○○用比較慢的速度走上去
    ，先面向乙○○，慢慢轉過去，乙○○從他後面慢慢下去，他們二人身體沒接觸
    ，我看得很清楚等語（見原審卷第一三五頁、第一三六頁）。上開證人等證述與
    被告丁○○供述相互符合，應屬可信。從而，依卷附證據，尚不能使本院形成被
    告丁○○確有傷害犯行之確切心證。此外，公訴人亦不能提出積極證據或指出證
    明方法以資佐證，尚難僅憑告訴人乙○○一人之指訴，而遽認被告丁○○有何犯
    行。是以被告此部份犯行即屬不能證明，應諭知無罪之判決。
五、原審因而諭知被告丁○○無罪之判決，核無違誤。檢察官上訴指摘原判決此部分
    不當，為無理由，應予駁回。
據上論斷，應依刑事訴訟法第三百六十八條，判決如主文。
本案經檢察官張秋雲到庭執行職務。
中    華 民     國    九十三    年      　三      月      二十六　      日
                                      臺灣高等法院刑事第四庭
                                          審判長法  官  蔡  永  昌
                                                法  官  李  英  豪
                                                法  官  陳  榮  和
右正本證明與原本無異。
不得上訴。
                                                書記官  劉  麗  芬
中　　　華　　　民　　　國　　九十三　　年　　　三　　　月　　二十九　　日
附錄：本案論罪科刑法條全文
中華民國刑法第二百七十七條 (普通傷害罪)
傷害人之身體或健康者，處三年以下有期徒刑、拘役或一千元以下罰金。
犯前項之罪因而致人於死者，處無期徒刑或七年以上有期徒刑；致重傷者，處三年以
上十年以下有期徒刑。
中華民國刑法第三百零五條 (恐嚇危害安全罪)
以加害生命、身體、自由、名譽、財產之事，恐嚇他人致生危害於安全者，處二年以
下有期徒刑、拘役或三百元以下罰金。
中華民國刑法第三百零九條 (公然侮辱罪)
公然侮辱人者，處拘役或三百元以下罰金。
以強暴犯前項之罪者，處一年以下有期徒刑、拘役或五百元以下罰金。
